臺灣板橋地方法院刑事判決　　　　　　　95年度易字第2208號
公　訴　人　臺灣板橋地方法院檢察署檢察官
被　　　告　甲○○
上列被告因侵占案件，經檢察官提起公訴（95年度偵字第23928
號），被告於準備程序進行中就被訴事實為有罪之陳述，經告知
簡式審判程序之旨，並聽取當事人之意見後，本院裁定由受命法
官獨任進行簡式審判程序，並判決如下：
    主  文
甲○○連續意圖為自己不法之所有，而侵占對於業務上所持有之
物，處有期徒刑拾月。緩刑年。
    事  實
一、甲○○係臺北縣中和市○○路703 巷3 號1 樓厚仁建設股份
    有限公司（下稱厚仁公司）之負責人，為從事業務之人。其
    於厚仁公司建造臺北縣板橋市○○○路110 號「南雅尊邸」
    公寓大廈完工交屋後，依約應將其向購屋者所收取該公寓大
    廈管理基金新臺幣551,278 元，交予南雅尊邸公寓大廈管理
    委員會，詎其竟基於為自己不法所有意圖之概括犯意，於89
    年1 月31日、90年7 月2 日在分別收取前開款項後，易持有
    為所有，將之侵占入己，嗣經南雅尊邸管理委員會查覺有異
    ，向世華聯合銀行查詢，始知上情。
二、案經南雅尊邸公寓大廈管理委員會代表人郭錦紅於95年6 月
    1 日向臺灣板橋地方法院檢察署檢察官提出告發，經該署檢
    察官偵查起訴。
    理  由
一、按除被告所犯為死刑、無期徒刑、最輕本刑為三年以上有期
    徒刑之罪或高等法院管轄第一審案件者外，於第一次審判期
    日前之準備程序進行中，被告先就被訴事實為有罪之陳述時
    ，審判長得告知被告簡式審判程序之旨，並聽取當事人、代
    理人、辯護人及輔佐人之意見後，裁定進行簡式審判程序，
    刑事訴訟法第273 條之1 第1 項定有明文。經核本件被告甲
    ○○所犯係死刑、無期徒刑、最輕本刑為三年以上有期徒刑
    以外之罪，其於準備程序中就被訴事實為有罪之陳述，經法
    官告知簡式審判程序之旨，並聽取公訴人、被告之意見後，
    本院爰依首揭規定，合議裁定由受命法官獨任進行簡式審判
    程序，合先敘明。
二、訊據被告坦承前揭事實不諱，核與證人郭錦紅指證之情節相
    符，復有管理基金提撥切結書、臺北縣政府工務局使用執照
    存根、公寓大廈管理組織報備證明、公寓大廈公共基金計算
    表、查詢申請資料明細表、世華聯合商業銀行存款餘額證明
    書、國泰世華商業銀行中和分行95年6 月21日（95）國世中
    和字第61號函、財團法人金融聯合徵信中心查詢資料暨所附
    存款取款憑條等存卷可稽，是被告之上開自白，應合於事實
    ，洵足信取。本件事證業臻明確，被告犯行堪為認定，應依
    法論科。
三、按刑法施行法業於95年6 月14日增訂第1 條之1 ，並自同年
    7 月1 日施行，將刑法分則編所定罰金之貨幣單位均改為新
    臺幣，並將罰金數額分別提高為30倍或3 倍。而刑法亦於94
    年2 月2 日大幅修正，並自95年7 月1 日施行。新修正刑法
    第2 條第1 項規定：「行為後法律有變更者，適用行為時之
    法律。但行為後之法律有利於行為人者，適用最有利於行為
    人之法律。」改採從舊從輕原則。針對前揭修正，應就有利
    或不利被告之一切情狀，綜其全部罪刑而為比較，以定其應
    適用之法律，且須整體適用之，除法有明文外，不得任意割
    裂適用。茲將比較法結果，分述如下：
  (一)刑法分則編各罪所定罰金之貨幣單位原為銀元，依修正前刑
    法第33條第5 款規定，罰金刑為銀元1 元以上，而有關罰金
    與罰金倍數之調整及銀元與新臺幣之折算標準，另有罰金罰
    鍰提高標準條例、現行法規所定貨幣單位折算新臺幣條例規
    定之，除罰金以1 銀元折算3 元新臺幣外，並將72年6 月26
    日以前修正之刑法部分條文罰金數額提高為10倍，其後修正
    者則不再提高倍數，亦即刑法分則各罪罰金數額視上開情形
    分別提高為30倍或3 倍。而新修正刑法第33條第5 款則將罰
    金刑提高為新臺幣1,000 元以上，並以百元計算之，且因修
    正後刑法第33條第5 款所定罰金貨幣單位已改為新臺幣，乃
    增訂刑法施行法第1 條之1 規定，將刑法分則編各罪所定罰
    金之貨幣單位亦配合修正為新臺幣，並為使刑法分則編各罪
    所定罰金之最高數額與修正前趨於一致，規定將罰金數額提
    高為30倍（但72年6 月26日至94年1 月7 日新增或修正之條
    文，就其所定數額提高為3 倍）。就此部分，比較修正前後
    ，以修正前規定，有利於被告。
  (二)此次刑法修正，廢除第56條連續犯之規定，此雖非直接關乎
    犯罪構成要件之變更，然均屬刑罰之重大更迭，詳言之，其
    對行為人之論罪科刑已有變易，並影響法院對行為人刑罰裁
    判之法律效果，故為法律變更之一種。修正前連續犯之性質
    ，通說認為乃該當於數個犯罪構成要件，僅立法上，採裁判
    上一罪主義，於刑法修正後，其相類情形，通常屬數罪併罰
    類型，依本件事實之情狀亦屬之。基此，相較於修正前後之
    科刑範圍，以舊法有利於被告。
  (三)綜合比較結果，以修正前規定，整體有利於被告，是應依修
    正前論處。
四、核被告所為，係犯刑法第336 條第2 項之業務侵占罪。其先
    後2 次侵占犯行，時間緊接，所犯係構成要件相同之罪，依
    刑法修正前見解，認係基於概括犯意所為，是應依修正前刑
    法第56條規定論以連續犯，並加重其刑。本院爰審酌其侵占
    金額、犯罪動機、目的、手段、造成被害管理委員會財產損
    失、業與被害管理委員會達成民事賠償之和解等一切情狀，
    茲量處如主文所示之刑。查其未曾受有期徒刑以上刑之宣告
    ，有卷附之臺灣高等法院被告前案紀錄表可考，且已與告訴
    人達成民事和解，有和解筆錄附卷可憑，其復與被害管理委
    員會和解，足見其已知悔悟，是其經此偵審後，當知警惕，
    信無再犯之虞，本院認所宣告之刑，以暫不執行為當，併諭
    知緩刑3 年，以啟自新。
據上論斷，應依刑事訴訟法第273 條之1 第1 項、第299 條第1
項前段，新修正刑法第2 條第1 項前段、第56條、第336 條第2
項、新修正第74條第1 款，刑法施行法第1 條之1 ，判決如主文
。
本案經檢察官馬凱蕙到庭執行職務
中　　華　　民　　國　　96　　年　　1 　　月　　19　　日
                  刑事第十四庭  法　官  朱敏賢
此正本與原本無異。
如不服本判決應於送達後10日內向本院提出上訴狀
                                書記官  郭勝華
中　　華　　民　　國　　96　　年　　1 　　月　　19　　日
附錄：
刑法第336 第2 項
對於業務上所持有之物，犯前條第一項之罪者，處六月以上五年
以下有期徒刑，得併科三千元以下罰金。
